【裁判字號】    97,訴,342
【裁判日期】    970523
【裁判案由】    毒品危害防制條例
【裁判全文】
臺灣臺北地方法院刑事判決               97年度訴字第342號
公  訴  人  臺灣臺北地方法院檢察署檢察官
被      告  甲○○
                        臺北縣.
上列被告因毒品危害防制條例案件，經檢察官提起公訴（97年度
毒偵字第452號）及移送併辦（97年度毒偵字第1168號），被告
於準備程序中對被訴及併辦之事實為有罪陳述，本院合議庭裁定
由受命法官獨任行簡式審判程序，判決如下：
    主  文
甲○○施用第一級毒品，累犯，處有期徒刑壹年貳月。
    事實及理由
一、本件被告甲○○所犯非死刑、無期徒刑或最輕本刑有期徒刑
    3 年以上之罪，亦非高等法院管轄第一審案件，且被告於本
    院準備程序時，就被訴事實為有罪之陳述，經告知被告簡式
    審判程序之旨，並聽取檢察官、被告之意見後，本院裁定進
    行簡式審判程序，是本件之證據調查，依刑事訴訟法第273
    條之2規定，不受同法第159條第1項、第161條之2、第161條
    之3、第163條之1及第164條至第170條規定之限制，合先敘
    明。
二、本件犯罪事實及證據，均引用檢察官起訴書之記載（如附件
    ），事實部分並補充如下：(一)被告前於民國87年間，因施用
    毒品案件，經本院裁定送觀察、勒戒後，認有繼續施用毒品
    之傾向，經本院以裁定令入戒治處所施以強制戒治，嗣經停
    止強制戒治並交付保護管束，於88年7月5日期滿後，由臺灣
    臺北地方法院檢察署檢察官於88年10月30日以88年度戒毒偵
    字第63號為不起訴處分確定，猶未能戒斷毒癮，又於前揭強
    制戒治執行完畢後之5年內，分別因再犯施用毒品罪經追訴
    處罰：1.於92年間因施用毒品案件，經法院裁定送觀察、勒
    戒後，認有繼續施用毒品傾向，經法院裁定令入戒治處所強
    制戒治，該次施用毒品行為並經檢察官提起公訴，其施用第
    一級毒品、第二級毒品行為分經法院判處有期徒刑7月、4月
    ，應執行有期徒刑10月確定，嗣因新修正之毒品危害防制條
    例於93年1月9日施行，而未完成此部分強制戒治療程；2.於
    94年間，又因施用第一級毒品案件，經法院判處有期徒刑1
    年確定。(二)被告前揭1.所處之罪刑，雖曾於93年11月27日執
    行後出監，惟被告於93年間，因另犯偽造文書案件，經法院
    判處有期徒刑4月確定，此部分所處罪刑，又與前揭1.所示
    罪刑，經法院另定應執行刑為1年1月，嗣經減刑後定應執行
    刑為6月又15日，並與前揭2.所處罪刑接續執行，甫於96年
    7月4日因縮短刑期執行完畢出監。(三)被告仍不知悔改，猶另
    行起意，於97年1月24日，在其位於臺北市○○區○○路
    132號之居所，以針筒注射之方式（該針筒並未扣案，可認
    於施用過後業已丟棄而滅失），施用第一級毒品海洛因1次
    ；嗣於翌（25）日上午2時10分許，員警據報前往上址，經
    採集其尿液送驗結果，呈嗎啡及可待因（施用海洛因過後之
    代謝物）陽性反應，始查悉上情。證據部分則補充：被告
    於本院審理時之自白。
三、查，被告在本件之前有如上述施用毒品行為經強制戒治執行
    完畢，又於前揭強制戒治執行完畢後之5年內，分別因再犯
    施用毒品行為經追訴處罰等情，有臺灣高等法院被告前案紀
    錄表及出入監簡列表可按。是前揭二(一)1.所示之強制戒治療
    程因法律修正而中斷，此部分並不合於毒品危害防制條例所
    規定之「觀察、勒戒或強制戒治執行完畢」（臺灣高等法院
    暨所屬法院94年11月25日法律問題座談會決議參照），而應
    以前一次強制戒治執行完畢（即88年7月5日）日期為基準。
    本件被告施用行為固然在該強制戒治執行完畢5年後再犯。
    惟按毒品危害防制條例第20條、第23條等規定觀之，就施用
    毒品者，祇於「初犯」及「五年後再犯」二種情形，有其追
    訴條件之限制，即須於初犯經觀察、勒戒或強制戒治釋放後
    ，五年內均無施用毒品之行為，始能認其前所實施之觀察、
    勒戒或強制戒治已足遮斷毒癮，而得於五年後再犯時，再予
    適用初犯之規定，重行觀察、勒戒等程序。倘五年內已經再
    犯，被依法追訴處罰，縱其第三次（或第三次以上）施用毒
    品之時間在初犯釋放五年以後，即與「五年後再犯」之情形
    有別，且因已於「五年內再犯」，顯見其再犯率甚高，原實
    施觀察、勒戒或強制戒治，已無法收其實效，而無五年戒斷
    期之存在，自無再經觀察、勒戒及強制戒治之必要，應得逕
    行追訴處罰（最高法院95年度第7次刑事庭會議紀錄、95年
    度臺上字第1071號判決意旨參照）。本件被告於該強制戒治
    執行完畢釋放後，5年內又再犯施用毒品案件，且經法院判
    處罪刑確定，已如前述，是縱令本件施用行為在前揭強制戒
    治執行完畢5年後，揆諸前開說明，仍應逕行追訴處罰。
四、按海洛因為毒品危害防制條例第2條第2項第1款明定之第一
    級毒品。是核被告所為，係犯毒品危害防制條例第10條第1
    項之施用第一級毒品罪。被告持有第一級毒品海洛因後進而
    施用，其持有之低度行為應被其施用之高度行為所吸收，不
    另論罪。本件公訴人移送併辦部分，核與起訴部分為同一事
    實，本院自應併予審理。查被告有如前述犯罪科刑及執行完
    畢之紀錄，有臺灣高等法院被告前案紀錄表及出入監簡列表
    在卷可稽，是被告於有期徒刑執行完畢後5年內，故意再犯
    本件有期徒刑以上之罪，應依刑法第47條第1項之規定，論
    以累犯，並加重本刑至二分之一。爰審酌被告曾因施用毒品
    犯行執行強制戒治，在強制戒治執行完畢後5年內，又陸續
    再犯施用毒品罪，並經法院判處罪刑，仍不知警惕，復再施
    用本件毒品，顯無改過之意，惟念其施用毒品乃戕害自己身
    心健康，尚未危及他人，犯後於本院審理期日已坦承全部犯
    行之態度等一切情狀，量處如主文所示之刑。本件扣案之海
    洛因殘渣袋2包及注射針筒1支，被告於警詢及偵、審中即一
    再否認為其施用海洛因所用之物，參以現場除被告外，亦有
    其餘之人在場，而其餘之人亦同否認所有此部分扣案物，則
    依現存之卷證，尚無從認定是否為本件被告施用毒品之物，
    自無從在本案為沒收諭知，附此敘明。
五、據上論斷，應依刑事訴訟法第273條之1第1項、第299條第1
    項前段、第310條之2、第454條第2項，毒品危害防制條例第
    10條第1項，刑法第11條、第47條第1項，判決如主文
六、如不服本判決，應於送達後10日內，向本院提出上訴狀。
本案經檢察官楊碧瑛到庭執行職務。
中    華    民    國    97    年    5     月    23    日
                  刑事第七庭    法  官  許泰誠
上正本證明與原本無異。
如不服本判決，應於判決送達後10日內向本院提出上訴狀 (應抄
附繕本)。
                                書記官  劉麗英
中    華    民    國    97    年    5     月    23    日
附錄本案論罪科刑法條全文：
毒品危害防制條例第10條
施用第一級毒品者，處 6 月以上 5 年以下有期徒刑。
施用第二級毒品者，處 3 年以下有期徒刑。


司法院資訊處製作；財團法人民間司法改革基金會備份。
